【裁判字號】    91,交上易,1941
【裁判日期】    920130
【裁判案由】    過失致死
【裁判全文】
臺灣高等法院臺中分院刑事判決                九十一年度交上易字第一九四一號
    上  訴  人  臺灣台中地方法院檢察署檢察官
    被      告  丁○○  男  二.
    選任辯護人  鞠金蕾律師
右上訴人因過失致死案件，不服臺灣台中地方法院九十年度交易字第五六一號中華民
國九十一年七月三十一日第一審判決（起訴案號：臺灣台中地方法院檢察署九十年度
偵字第一四七０號），提起上訴，本院判決如左：
      主  文
上訴駁回。
      理  由
一、公訴意旨以：被告丁○○於民國（下同）八十七年四月十一日凌晨一時五十二分
    許，騎乘車牌號碼ＩＭＷ－二六０號機車，沿台中縣大里市○○路由霧峰往台中
    方向行駛。途經上開中興路一段與成功路路口時，應於車輛行駛時，注意車前況
    狀，以隨時採取必要之安全措施，且依當時情形，又無不能注意之情事，竟疏於
    注意，而未注意車前狀況，適楊英敏騎乘車牌號碼ＪＯＴ－六五０號機車，沿大
    里市泉水巷往成功路方向行駛，行經上開路口時，丁○○機車前面撞擊楊英敏機
    車之右側車身，致楊英敏倒地，機車則往北北西方向滑行並旋轉約二百七十度，
    楊英敏則受有頭部外傷合併硬腦膜下腔出血等傷害，經送醫急救後，延至同日下
    午十六時十六分許不治死亡，因認被告涉有刑法第二百七十六條第一項之過失致
    死罪嫌。
二、按犯罪事實應依證據認定之，無證據不得推定其犯罪。又不能證明被告犯罪者，
    應諭知無罪之判決，刑事訴訟法第一百五十四條、第三百零一條第一項分別定有
    明文。又過失責任之有無，應以行為人之懈怠或疏虞與結果之發生，有無相當因
    果關係為斷。所謂相當因果關係，即以所生之結果觀察，認為確因某項因素而惹
    起，又從因素觀察，認為足以發生此項結果，始克當之；且係指依經驗法則，綜
    合行為當時所存在之一切事實，為客觀之事後審查，認為在一般情形下，有此環
    境，有此行為之同一條件，均可發生同一結果者，則該條件即為發生結果之相當
    條件，行為與結果即有相當之因果關係。反之，若在一般情形下，有此同一條件
    存在，而依客觀之審查，認為不必皆發生此結果者，則該條件與結果並不相當，
    不過為偶然之事實而已，其行為與結果間即無相當因果關係（最高法院五十八年
台上字第四０四號、同院七十六年台上字第一九二號判例參考）。
三、本件公訴人認被告丁○○涉犯刑法第二百七十六條第項之過失致死罪，無非以告
    訴人戊○○○之指訴甚詳，且被告自承撞到死者之機車及被告經送法務部調查局
    進行測謊結果，呈情緒波動反應，研判有說謊等主要論據。訊據被告丁○○辯：
    當時伊自霧峰往台中方向行駛，至中興路與成功路口時，伊要直行，發現有一人
    躺在中興路靠成功路之路旁，他的機車倒在中興路與成功路交叉路口中間，我為
    了閃開人，我的機車撞到死者機車，我機車前面導流板受損，伊沒撞到被害人云
    云。查原審法院於九十年十二月二十五日十五時許傳訊被告會同被害人家屬於第
    十三法庭共同觀看警方所提供台中縣大里市仁化派出所前即中興路與成功路口於
    八十七年四月十一日凌晨路監錄影帶，呈顯被害人於八十七年四月十一日一時五
    十一分三十八秒左右騎機車至中興路與成功路口遭一名男子單獨騎機車由成功路
    往中興路左轉方向撞到被害人致被害人倒臥地上，機車摔向左側，而於同日一時
    五十三分三十七秒左右，另一部機車自中興路往台中方向直行，經過中興路與成
    功路口時未撞到倒臥地上之被害人，但有撞到前方被害人之機車情形，有勘驗筆
    錄一份附卷可稽，且經本院分別於調查及審理中再會同上開人員再觀看該監視錄
    影帶，呈顯相同面即被害人係於八十七年四月十一日一時五十一分三十八秒左
    右騎機車至中興路與成功路口遭一名騎機車由成功路往中興路左轉方向撞到致被
    害人倒臥地上，機車摔向左側之情形均相符，則本件被告堅稱騎機車途經該處，
    因見路邊有人倒臥遂內避，但未料前方有機車倒在地上，因而撞到機車，觀之錄
    影帶顯示畫面甚為相符，而且當時被告係載女友丙○○，方向從中興路往台中方
    向行駛，被害人係被由成功路往中興路左轉之男子騎機車撞及，畫面甚為清楚，
    有該錄影帶一捲附卷可佐，亦經證人丙○○結證屬實，並經當時到場處理之警員
    乙○○到庭結證稱：「我到現場時，被告及丙○○均在場，被告向我說他撞到被
    害人機車，但沒有撞到被害人，我到現場時，被告告訴我他載了丙○○，且二人
    均有在場」等語，又稱「當時於該路口有四支錄影機，集中在同一畫面，全部四
    支攝影機所拍攝的內容如扣案錄影帶，如同會同勘驗那捲錄影帶的內容。」，復
    有交通事故處理紀錄登記簿一紙可資佐證。又報案路人不知其姓名年籍有警員職
    務報告可稽。又該錄影帶送法務部調查局亦無法鑑定肇事車號及搭載人數等事項
    ，有該局函可稽，另證人甲○○經看錄影帶內容後，亦証稱：有印象該處發生車
    禍，當時人已倒地，我沒有看到何人撞到他，因為當時我倒車後，就馬上離開現
    場，因為我趕著去載客人云云，亦均不能証明被告為肇事者，又雖被告於警訊及
    偵查中對於其行駛於中興路至該路口有無要右轉稍有供詞不符，然其行車於中興
    路上並非在成功路左轉之人，自非肇事者亦明，上開供述自不足為不利於被告之
    証明。至於測謊乙事，因被測之人臨場反應各有不同，其測得結果，僅為參考，
    自不能作為認定不利被告之唯一證據。本件經送台灣省台中縣區車輛行車事故鑑
    定委員會鑑定結果，亦認一時五十一分三十八秒左右之單一騎士左轉機車撞倒被
    害人楊英敏之機車為肇事者，有該會九十一年四月廿五日中縣鑑字第九一０一一
    ０號函一份附卷可稽。基上所述，本案應另有肇事逃逸者，此外復查無其他積極
    證據足以證明被告有公訴人所指之犯行，揆諸前揭說明及判例要旨，不能證明被
    告犯罪，自應為無罪之諭知。原審以不能證明被告犯罪，而依刑事訴訟法第三百
    零一條第一項規定，諭知無罪之判決，經核認事用法，並無不合，公訴人上訴意
    指仍執前詞，指摘原判決不當，為無理由，應予駁回。
據上論結，應依刑事訴訟法第三百六十八條，判決如主文。
本案經檢察官己○○到庭執行職務。
中      華      民      國      九十二   年       一      月    三十    日
                                    臺灣高等法院臺中分院刑事第四庭
                                          審判長法  官  洪  耀  宗
                                                法  官  江  德  千
                                                法  官  蕭  錦  鍾
右正本證明與原本無異。
不得上訴。
                                                書記官  蘇  昭  文
中      華      民      國      九十二   年       一      月    三十    日
                                                                        Ｉ


司法院資訊處製作；財團法人民間司法改革基金會備份。
